臺灣彰化地方法院民事判決　八十九年度簡上字第七一號
　　上　訴　人
　　即　被　告　乙○○兼施錦.
　　被上 訴 人　卯○○
　　　　　　　　癸○○
　　即　原　告　戊○○
　　　　　　　　子○○
　　　　　　　　丙○○
　　　　　　　　辛○○
　　　　　　　　丑○○
　　訴訟代理人　甲○○
右當事人間請求排除侵害事件，上訴人對於中華民國八十九年三月七日本院彰化簡易
庭八十八年度彰簡字第八四號第一審判決提起上訴，原告戊○○等五人為訴之追加，
本院判決如左：
    主　　文
上訴駁回（原判決主文第二項關於編號(4)面積０．００七一公頃之記載，應更正為如
附圖所示編號３面積六十六平方公尺）。
被告應將坐落彰化縣秀水鄉○○段第一０七一地號土地上如附圖所示編號２、面積十
五平方公尺之鋼架拆除，回復原狀後，將土地返還原告戊○○、子○○、丙○○、辛
○○、丑○○及其餘共有人。
第二審訴訟費用由上訴人連帶負擔，追加之訴訴訟費用由被告連帶負擔。
    事  實
甲、上訴人方面：
  一、聲明：
　（一）原判決廢棄。
　（二）右廢棄部分，被上訴人在第一審之訴及假執行之聲請均駁回。
　（三）第一、二審訴訟費用由被上訴人負擔。
  二、陳述：除與原審判決書所載者相同茲予引用外，補稱：
　（一）被上訴人起訴時係請求上訴人將坐落彰化縣秀水鄉○○段第一０七一號土地
        （下稱系爭土地）使用分管圖編號十三部分之道路用地部分之鋼架拆除（即
        逾越兩造分管面積部分），而非編號十二部分兩造未經分管，上訴人願將占
        用道路部分之鋼架拆除回復原狀，以為定爭止紛。
　（二）系爭土地之共有人就系爭土地為分管協議，原本即為取得分管位置加以利用
        ，如共有人不欲利用分管土地，即無訂立分管協議之心要，故共有人於民國
        八十三年四月十九日訂立分管協議書後，各該共有人即依照分管協議使用分
        管位置迄今，此由分管圖一至十一之共有人均就分管位置使用，即明何有編
        號十二部分未經協議之理？故被上訴人應係認上訴人使用分管面積逾越致生
        不滿。
　（三）系爭分管圖十二部分確經協議分管，施錦龍依分管協議使用分管土地，自非
        無權占有。系爭土地自八十三年分管後，編號十二部分依北、中、南三部分
        ，分別由施錦龍、丑○○、施義得占有使用，被上訴人於八十九年五月十一
        日庭訊中表示：八十七年以前北邊土地確實係上訴人在使用。苟兩造對編號
        十二部分未有分管協議，為何上訴人用北邊部分土地，被上訴人未有異議？
        且系爭土地分管，亦由分管人按北（庚○○）、中（丙○○）、南（丑○○
        ）之位置申請電力使用，電線桿則各自聳立於分管之土地上，被上訴人辯稱
        電線桿係置於水利會土地上，並非事實。又系爭土地分管後，亦分別於北、
        中、南之界址噴漆劃定界線，亦以鋼筋為分管之界址。被上訴人起訴時係請
        求上訴人拆除私設道上之鋼架，並未及於施錦龍分管位置上之建物，足證分
        管圖十二部分確經協議分管，且北邊由施錦龍分管。
　（四）又依證人吳五常於原審中證稱：共有人之中有人確實有說要把十二部分分三
        塊，．．．十二部分未在圖上細分可能是忘掉等語。證人施明仁於八十九年
        五月十六日在鈞院履勘現場時證稱：「（問：知否他們是否達成協議？）後
        來他們分成三塊各自使用，這是他們說好的，因為我後來看到他們各自種菜
        ，也挖地基使用，所以我認為他們已成立分管」等語。及證人施柏松則於八
        十九年六月二十一日證稱：「（提示分管圖是否當時有所約？）我要證明十
        二地的部分，施錦龍等三人私底下於八十四年曾有分管約定，因工作是我做
        的，所以我知道分管的事情。詳細時間為何因已隔很久我不記得了。原先是
        直向分管，後來又改為橫向分管，當時施明輝及施明仁都在場，後來我又幫
        施錦龍在十二號土地的北方綁鐵架，當時並沒有人表示異議」、「（問：
        知否是誰在使用分管土地？）所知是按北、中、南的方向分別由施錦龍、丙
        ○○、丑○○使用，種植香蕉或其他作物及停車用，而且他們各自申請電錶
        使用」等語，足認編號十二部分分管人確實依北、中、南之位置分管使用。
　（五）被上訴人於起訴前所發予上訴人之存證信函及原審請求上訴人拆除占用分管
        道路部分，並未提及編號十二部分未經分管協議，且被上訴人丑○○於原審
        八十八年二月二十五日庭訊中稱：分管契約我有簽名，條件是分管附圖十三
        、十四扣除道路公眾使用，再按比例分管，但他們有超過等語，被上訴人於
        八十九年六月二十一日亦稱：我們請求就系爭土地測量他們使用已超過協議
        分管．．．等語，顯見被上訴人亦承認編號十二確有分管之協議。又被上訴
        人辛○○、丙○○、子○○、戊○○、癸○○於八十三年四月十九日訂立分
        管協議，並未在場，其就編號十二部分未為分管協議之陳述，自不足採。
　（六）縱退步而言，分管圖編號十二部分未為明示分管，惟自八十三年後，編號十
        二部分即以北、中、南三部分由各該共有人使用、收益，對於他共有人占有
        之土地使用、收益也未干涉，已數年之久，自亦得認有默示分管契約之存在
        ，故施錦龍利用分管土地，自非無權占有。
　（七）又占有係指對物有事實上之管領力，系爭鋼架、鋼筋均為施錦龍所建，與庚
        ○○、乙○○、丁○○無涉，現上訴人更無人占有系爭土地，且民法第九百
        四十二條之占有輔助人係指受他人指示，而對物有事實管領力，亦僅該他人
        為占有人，本件就原審複丈成果圖編號二部分認庚○○、乙○○、丁○○亦
        負回復原狀之責，自係違誤。
  三、證據：援用原審之立證方法，並提出電力用表使用書、證明書各一件、照片十
      五張、繼承系統表一件、戶籍謄本三件，及聲請履勘現場，訊問證人施明仁、
      施柏松、蘇萬居、黃業山。
乙、被上訴人施老營、癸○○方面：未於言詞辯論期日到場，亦未提出書狀作何聲明
    或陳述。
丙、被上訴人即原告戊○○、丙○○、子○○、辛○○、丑○○方面：
  一、聲明：
　（一）上訴駁回。
　（二）上訴人應將系爭土地上如附圖所示編號２部分面積十五平方尺之鋼架拆除，
        回復原狀後，將土地返還被上訴人及其餘共有人。
  二、陳述：除與原審判決書所載者相同茲予引用外，補稱：
　（一）系爭土地係兩造及其他共有人所共有，上訴人未得系爭土地全體共有人之同
        意，竟於八十七年間，擅自於原判決附圖所示部份之土地上（原供公眾道路
        通行使用長達三十年以上之五米道路部分），以鋼鐵焊接設置障礙，其無權
        強占道路，有證人施何明花之指證為實。
　（二）系爭土地於八十三年四月十九日訂立分管協議後，共有人施義得、丑○○（
        繼承施乞之應有部分）並未與上訴人施錦龍就編號十二部分土地部分再為分
        管之約定，而兩造對於上開分管契約之效力並無爭議，爭執之所在為系爭分
        管圖編號十二部分之土地有否再為分管之協議。然施義得（八十八年十二月
        死亡，由被上訴人戊○○、子○○、丙○○、辛○○四人承受訴訟）、施乞
        （八十七年三月五日死亡，其應有部分由丑○○繼承登記），於八十三年四
        月十九日分管後，原有意再與施錦龍就編號十二部分之土地為分管之協議，
        但因分配面積之大小不均、管理位置及走向並未取得協議，故未再達成任何
        分管之協議。主要原因為施錦龍認為其為大房長孫堅持須按照一審所所提再
        分管之示意圖之分配之方式以Ａ、Ｂ、Ｃ標示，並以九十二、九十二．九一
        平方公尺劃分，並稱分別由施錦龍及施乞及施義得使用管理，即為東西向，
        北邊之Ａ部份歸由其管理。果真如此，被上訴人亦無需花費時間、勞力和金
        錢訴請其返還系爭侵占之土地與被上訴人及其他全體共有人，後因上訴人惱
        羞成怒，為達其目的，除未依八十三年四月十九日之分管約定與施義得及施
        乞共同管理編號十二部分土地外，且在未得其全體共有人有同意下，本其己
        意就其個人對系爭土地之持分面積九十二平方公尺，以先占有者便取得管理
        權之心態，擅自搭建聳立鋼筋及粘焊鋼架，並強詞奪理欲蓋弭彰地圖以此作
        為事實上分管之依據，阻擾其他共有人之權利至鉅。施錦龍違反八十三年四
        月十九日之分管約定，其未經全體共有人之同意，及未依建築法之規定取得
        建築執照，擅自搭建聳立鋼筋，劃地自限，且觀該分管約定，其對於共有物
        使用、收益及管理方法，並未特別明訂，又分管與分割共有物之情形有別，
        上訴人之行為足以嚴重影響其他共有人之權益甚鉅，故依法上訴人等應將之
        拆除並回復原狀後，將系爭土地返還予全體共有人。又八十三年四月十九日
        之分管立有書面，原判決判決理由亦載明傳訊證人施明輝及吳五常後僅得知
        證人僅能證明兩造曾討論過十二部分要分三部分，但並未就分配面積、管理
        位置及走向達成協議，其亦與被上訴人等所述吻合，並無如上訴人主張，獨
        漏編號十二之部份，如此慎重而關係共有人權義之事，必需經全體共有人協
        議，並立有字據，方可作各共有人為行使及保護其應有之權利之依據。因此
        上訴人種種之說法及所為均不合法、理、情。
　（三）上訴人在系爭土地上停車使用，反而捏造稱被上訴人在系爭土地分管圖編號
        十二部分土地上種植疏菜及停放車輛，圖為其不法侵占之事實作辯解。又上
        訴人指稱被上訴人一審所提供之證人均為自己之親戚，無非是本件之共有人
        大部均為施姓親友，且分管之主要策劃均由施明輝先生在負責，其事先亦是
        經過全體共有人同意的，這是不容置疑的。
　（四）被上訴人丑○○於八十三年四月十九日參加分管協議，雖於協議書上簽名，
        其僅就分管圖一至十四部分同意，未包含十二之細部部分，此由分管圖十二
        部份為空白可資證明，如有再為分管應立字據，以示明確。
　（五）證人施明仁於八十九年五月十六日鈞院履勘時所為證言，應不予採信，因系
        爭土地由地政機關所繪地籍線上訴人等所侵占之部分之位置與分管圖全然不
        符，且面積不吻合，況且上訴人等亦將分管圖中關於十三之部分供作道路使
        用（早為既成道路）之部分一併圍起來。且上訴人於一審時提出之分管示意
        圖與二審時上訴人之陳訴並不一致，由此可證，關於被上訴人對系爭土地其
        所擁有之權利，面積、位置與其他共有人之關係根本不清楚，且無視其他共
        有人之權利之存在。又證人施柏松於八十九年六月二十日作證時，對法官訊
        問證人與上訴人等有無親戚關（施松柏與上訴人為親堂關係），其竟答無親
        戚關係，連最起碼之證詞竟敢公然說謊。嗣後上訴人聲請鈞院單獨傳喚證人
        蘇萬居及黃業山兩人證稱對十二部分有無再分管一事，其二人均表示不清楚
        ，而上訴人只會找一些與本件不相干之人作證，根本無法提出有力之事證，
        可見是為拖延訴訟時程為目的。
　（六）至於上訴人指稱被上訴人丑○○於分管土地上申請電力使用，簡直一派胡言
        ，查被上訴人丑○○於八十六年四月確有申請電力，目的是為現住家電力不
        足使用，而其設置之電線桿則是置於農田水利地上，跟本案分管絲毫無一點
        關連；至於所稱施義得申請電力將電線桿置於上訴人於一審提出分管示意圖
        所謂Ａ與Ｂ部分中間，圖以此證明十二部分有再作分管之證明，更不可採信
        ，施義得在原審中已否認分管圖十二部分再分管之事實。
　（七）上訴人稱其在分管土地十二部分自由停車，可於八十九年五月十六日鈞院履
        勘現場時，被上訴人子○○、戊○○亦是自由停放車輛於上訴人前所述分管
        示意圖Ａ部分上，足以證明前述分管圖十二部分土地並未再為分管之協議。
　（八）本件於一審判決後，上訴人供擔保聲請假執行時，發現未將鋼架面積全部標
        出，僅標出六平方公尺，而鋼架之實際面積為二十一平方公尺，未標出之面
        積即為附圖編號２所示十五號平方公尺部分，為此追加請求被告應將上開部
        分鋼架拆除，回後原狀後，將土地返還原告及其餘共有人。
  三、證據：援用原審之立證方法，並提出照片八張，聲請履勘現場。
丁、本院依職權囑託彰化地政事務所測量系爭土地使用情形，並繪製複丈成果圖。
　　理　　由
壹、程序方面：
　一、本件上訴人施錦龍於九十一年八月二十二日死亡，其繼承人己○○○、丁○○
      、乙○○、庚○○、寅○○、壬○○聲明承受訴訟，並提出繼承系統表一件、
      戶籍謄本三件為證，核無不合，應予准許。
　二、又按第二審訴訟，訴之變更或追加，非經他造同意不得為之，但民事訴訟法第
      二百五十五條第一項第二款規定，請求之基礎事實同一者，不在此限。同法第
      四百四十六條第一項定有明文。查本件被上訴人於原審時，係主張系爭土地分
      管圖編號十二及十三部分土地為上訴人及其被繼承人施錦龍無權占用，請求拆
      除占用鋼筋及鋼架，回復原狀後並交還土地，嗣於本院審理中，上訴人戊○○
      、子○○、丙○○、辛○○、丑○○另以系爭土地如附圖編號２之部分為上訴
      人豎立鋼架占用，追加上訴人為被告，請求上訴人應將如附圖所示編號２部分
      之鋼架拆除，並將土地返還原告及其他共有人。則其追加之訴既係與原審之訴
      ，請求之基礎事實均係基於系爭土地分管圖編號十二部分為上訴人設置鋼架及
      鋼筋等物占用，應堪兩請求之基礎事實為同一。是上訴人雖不同意被上訴人即
      原告戊○○、子○○、丙○○、辛○○、丑○○追加上開之訴，然其基礎事實
      既係同一，合於上開法條規定，本院自仍應加審究。
　三、被上訴人施老營、癸○○經合法通知，未於言詞辯論期日到場，核無民事訴訟
      法第三百八十六條所列各款之情形，爰依上訴人之聲請，由其一造辯論而為判
      決。
貳、上訴部分：
　一、被上訴人主張：系爭土地為兩造及其他共有人共有，由部分共有人王水來、施
      明輝、施錦龍（九十一年八月二十二日死亡）、蘇萬居、卯○○、丑○○及部
      分所有人前手共同訂立分管契約，將土地分成十四部分，分別標示位置及面積
      使用，雖有部分所有人未在分管契約上簽名，但已按照分管位置使用，自是有
      效分管契約，惟相當於原分管圖編號十二部分並未為詳細分管，上訴人無權占
      用如附圖所示編號一、三部分土地及設有地上物鋼架等物，爰本於所有權請求
      上訴人拆除地上物後將土地回復原狀返還被上訴人及其餘共有人等語。
　二、上訴人則以：上訴人願將占用系爭土地道路部分之鋼架拆除回復原狀，以定爭
      止紛。惟該分管圖編號十二部分土地，自八十三年分管後，即依北、中、南三
      部分，分別由上訴人之被繼承人施錦龍及丑○○、施義得占有使用，亦按北（
      庚○○）、中（丙○○）、南（丑○○）之位置申請電力使用，電線桿則各自
      聳立於分管之土地上，且分別於界址噴漆劃定界線，亦以鋼筋為分管之界址，
      該部分土地確經協議分管，上訴人之被繼承人施錦龍係依分管協議使用分管土
      地，自非無權占有。又退步而言，分管圖編號十二部分未為明示分管，惟自八
      十三年後，編號十二部分即以北、中、南三部分由各該共有人使用、收益，對
      於他共有人占有之土地使用、收益也未干涉，已數年之久，自亦得認有默示分
      管契約之存在，故施錦龍利用管土地，自非無權占有。且系爭鋼架、鋼筋均為
      施錦龍所建，與庚○○、乙○○、丁○○無涉，現上訴人更無人占有系爭土地
      ，且民法第九百四十二條之占有輔助人係指受他人指示，而對物有事實管領力
      ，亦僅該他人為占有人，本件就原審複丈成果圖編號二部分認庚○○、乙○○
      、丁○○亦負回復原狀之責，自係違誤等語置辯。
　三、查系爭土地為兩造及其他共有人所有，於八十三月四月十九日經部分共有人訂
      立分管契約，將系爭土地分為十四部分分管，其中分管圖十三、十四部分係供
      道路使用，編號十二部分則僅記載施錦龍、施乞、施義得三人姓名、持分及面
      積，未在圖上標示其等三人使用之特定位置，其餘部分均按分管之位置由各共
      有人使用等事實，有土地登記登記謄本、地籍圖謄本、共有土地分管協議書及
      分管圖各一件附卷可稽（見原審卷(1)第十一頁、第十三至第二十頁、第二十七
      至第二十八頁）；又系爭土地如附圖所示編號１之位置即分管圖編號十三部分
      ，附圖所示編號２、３部分則係分管圖編號十二部分位置，其上鋼架及聳立鋼
      筋，均係上訴人之被繼承人所設置，其中附圖編號１部位係原判決附圖編號(2)
      部分，附圖編號３部分即係原判決附圖編號(4)部分位置（經測量後，面積應更
      正為六十六平方公尺）等情，亦經原審及本院勘驗屬實，並囑託彰化地政事務
      所測量，製有勘驗筆錄及如附圖所示之複丈成果圖在卷可稽，且經施錦龍於原
      審陳述明確（見原審卷(1)第七十五頁、第一百三十六頁）。以上事實，並為兩
      造所不爭執，應堪認為真實。
　四、次查，系爭土地如附圖所示１部分面積六平方公尺土地上之鋼架係上訴人之被
      繼承人施錦龍所設，已如前述，上訴人乙○○、庚○○、丁○○及上訴人之被
      繼承人施錦龍於原審中亦陳明願將該部分鋼架拆除回復原狀等語（見原審卷(2)
      第一百三十四頁、九十一年十二月十一日辯論意旨狀），上訴人於其九十一年
      十二月十一日辯論意旨狀，亦陳稱願拆拆除該部分鋼架，則被上訴人於原審起
      訴請求上訴人乙○○、庚○○、丁○○及施錦龍拆除鋼架，回復原狀後交還土
      地，既為其等所認諾，自應予准許。
　五、又被上訴人主張系爭土地如附圖編號２、３部分為被上訴人設立鋼架及聳立鋼
      筋，該部分土地為分管圖編號十二部分，並未為分管之約定，上訴人無權使用
      該部分土地之事實，既為上訴人所否認，辯稱已經分管云云，本件自應審酌該
      部分土地是否已有分管之約定。而依系爭土地分管協議書及分管圖觀之，其上
      並未劃分編號十二部分之使用位置為何，則被上訴人主張該部分土地未經分管
      等語，要非無據，上訴人自應就該部分土地已為分管協議之事實，負舉證之責
      。經查：
　（一）上訴人辯稱系爭土地自八十三年分管後，編號十二部分即依北、中、南三部
        分，分別由施錦龍、丑○○、施義得占有使用，並由分管人按北（庚○○）
        、中（丙○○）、南（丑○○）之位置申請電力使用，電線桿則各自聳立於
        分管之土地上云云，固據其提出電力用表使用書一件為證，惟申請架設電線
        桿之原因甚多，並非僅為分管確定界址之用，且依上開使用書記載觀之，丑
        ○○、施義得、庚○○係分別於八十五年五月、八十七年三月及八十六年四
        月間申請架設電線桿，則其等架設電線桿之時間既然不一，亦難認係定分管
        之界址始申請用電，上訴人復未證明上開三處電線桿設立之位置係協議分管
        之位置所設立，自不得僅以其上經分別申請設立電線桿即認系爭土地分管圖
        編號十二部分已有分管之協議。
　（二）又上訴人辯稱系爭土地分管圖編號十二部分已有分管之約定云云，固據其引
        用證人吳五常於原審中所為之證詞，並舉證人施明仁、施柏松為證。然依證
        人吳五常於原審中證稱：「系爭土地，施明輝教我繪分管圖，施明輝有寫一
        個如何分法之表給我，分管圖劃好後12部分三個人有說要分三個部分，是誰
        說的我不認識，因為共有人我不認識，共有人之中有人確實有說要把12  部
        分分三塊，但是誰說的我不認識也不記得，因我只認識施明輝，當時共有人
        有否全到場我不記得，12部分未在圖上細分可能是忘掉」、「12部分是在其
        他部分繪好後，才有人主張12部分要再分，12部分要分三塊，是誰告訴我，
        有幾個人告訴我，我都不記得，12部分要分成三塊，無法完全一致的面積，
        我是先到現場測量之後，再繪製分管圖交給施明輝，12部分因面積無法一致
        ，且施明輝只告訴我分成12部分，所以12的部分我未繪製在圖上，我負責繪
        圖，測量並告知位置，他們要分管應立字據」等語（見原審卷(2)第四十九頁
        至第五十頁），則證人吳五常僅能證明當事人曾討論過12部分要分成三塊，
        但未達成協議，故未能確定位置，其顯未能證明該部分土地業經協議分管。
        而證人施明仁於本院履勘現場時則證稱：「當時因施錦龍、施乞、施義得對
        十二號土地位置有爭執，所以未列入分管契約中，由他們三人自行協議」、
        「（問：知否他們是否達成協議？）後來他們分成三塊各自使用，這是他們
        說好的，因為我後來看到他們各自種菜，也挖地基使用，所以我認為他們已
        成立分管」、「（問：當時南邊土地均由誰在使用？）我只知道有在種菜，
        至於是誰使用我不清楚」等語（見本院八十九年五月十六日勘驗筆錄），則
        證人施明仁既未證明上開部分土地究係於何時協議分管，且不知由何人使用
        該土地之那一部分特定位置，其僅憑該部分土地有種菜之情形而認為已成立
        分管，自屬臆測之詞，況共有人本即按其應有部分，對共有物之全部有使用
        、收益之權，是尚難以共有人有種菜之事實，即認定有分管契約之存在，故
        其證詞，亦不足採。至證人施柏松雖證稱：「我要證明十二地號的部分，施
        錦龍等三人私底下於八十四年曾有約定分管，因工作是我做的，所以我知道
        有分管的事情。詳細時間為何因已隔很久我不記得了。原先是直向分管，後
        來才又改為橫向分管，當時施明輝及施明仁都在場，後來我又幫施錦龍在十
        二號土地的北方綁鐵架，當時並沒有人表示異議」、「（問：知否是誰在使
        用分管土地？）所知是按北、中、南的方向分別由施錦龍、施午郎、丑○○
        使用，種植香蕉或其他作物及停車用，而且他們各自申請電錶使用」等語（
        見本院八十九年六月二十一日準備程序筆錄），然其既僅係幫施錦龍綁鐵架
        ，當時被上訴人均未在場，自不足僅以施錦龍單方所為，即認為已有分管之
        協議，是證人施柏松之證詞亦不足以證明該部分土地確已經協議分管甚明。
　（三）至上訴人雖另辯稱系爭土地分管圖編號十二部分縱未為明示分管，惟自八十
        三年後，編號十二部分即以北、中、南三部分由各該共有人使用、收益，對
        於他共有人占有之土地使用、收益也未干涉，已數年之久，自亦得認有默示
        分管契約之存在云云，然此為被上訴人所否認，而依該部分土地使用情形觀
        之，其上除有上訴人之被繼承人施錦龍所設置之鋼架、鋼筋，並零星種植蔬
        菜外，並無其他地上物或圍牆用以區隔特定之使用範圍，此業經本院勘驗屬
        實，且有兩造所提照片附卷可參，已難認該部分土地確經施錦龍等三人為事
        實上之分管使用。再依施錦龍於八十八年五月十一日所稱：「附圖(4)部分（
        即原判決附圖），於二、三年前欲蓋房子，舖設水泥地基及四週設立聳立鋼
        筋、鐵架是要知道土地範圍，都是我做的」（見原審卷(1)第一百三十六頁）
        ，及上訴人所述：「挖地基時，其他共有人也知道，也因他們不同意，未再
        繼續施工」等語（見本院八十九年五月十一日準備程序筆錄），可認施錦龍
        於八十五、八十六年間設立鋼架、鋼筋時已遭其他共有人反對始未繼續興建
        ，則依常情，系爭土地分管圖編號十二部分，倘有事實上分管之事實，其他
        共有人斷無反對之理，又豈會於施錦龍甫設置鋼架、鋼筋之際即加以阻止？
        此益足認系爭土地上分管圖編號十二部分，應未經協議分管，上訴人所辯自
        不足採。從而，上訴人既未證明系爭土地分管圖編號十二部分業經協議分管
        ，或有事實上分管之情形，則其系爭土地之特定部分占用收益，自應徵得其
        他共有人之同意，是上訴人之被繼承人施錦龍既未經他共有人同意即在系爭
        土地如附圖所示編號２、３部分設置鋼架及鋼筋，自屬無權占有。
　六、綜上所述，被上訴人請求上訴人丁○○、乙○○、庚○○及上訴人之被繼承人
      施錦龍將系爭土地如附圖所示編號１部分、面積六平方公尺之鋼架（即原判決
      附圖編號(1)部分）拆除，並返還土地，既為其等於原審中所認諾；上訴人又未
      證明系爭土地如附圖所示編號３部分、面積六十六平方公尺聳立鋼筋圍繞之土
      地，其被繼承人施錦龍確經其他共有人同意而得使用該部分土地，則被上訴人
      依民法第八百二十一條但書規定，請求上訴人丁○○、乙○○、庚○○及上訴
      人之被繼承人施錦龍將附圖編號１部分（原判決附圖編號(2)部分）面積六平方
      公尺鋼架拆除回復原狀後，將土地返還被上訴人及其餘共有人，並請求上訴人
      之被繼承人施錦龍應將如附圖所示編號３部分、面積六十六平方公尺（即原判
      決附圖編號(4)部分土地，經測量後，面積應更正為六十六平方公尺）聳立之鋼
      筋拆除回復原狀後，將土地返還被上訴人及其餘共有人，均為有理由，應予准
      許。是原審為被上訴人勝訴之判決，並依兩造之聲請，分別宣告假執行及免為
      假執行，核屬適法正當，上訴意旨指摘原判決不當，求予廢棄改判如其聲明所
      示，為無理由，應予駁回其上訴。
參、原告追加之訴部分
　一、原告起訴主張：本件於一審判決後，經上訴人供擔保聲請假執行時，發現未將
      鋼架面積全部標出，僅標出六平方公尺，而鋼架之實際面積為二十一平方公尺
      ，未標出之面積即為附圖編號２所示十五號平方公尺部分，為此再追加請求被
      告應將該部分鋼架拆除，將土地返還原告及其餘共有人等語。被告則以：如附
      圖所示編號２、面積十五平方公尺之鋼架所使有土地，業經被告之被繼承人施
      錦龍與他共有人協議分管使用，並非無權占有等語置辯。
　二、查系爭土地如附圖所示編號２部分之鋼架係被告之被繼承人施錦龍所設置，然
      該部分土地並未經共有人協議分管，施錦龍不得就特定部分土地為使用等事實
      ，已如前述甚詳，則上開部分之鋼架於本院訴訟進行中既已由被告因繼承關係
      而取得所有權，其等仍將鋼架設置於系爭土地上，繼續占用如附圖所示編號２
      部分之土地，自屬無權占有，從而，原告依據民法第八百二十一條但書規定，
      請求被告將附號所示編號２部分面積十五平方公尺鋼架拆除，回復原狀後，將
      土地返還原告及其餘共有人，自屬有據，應予准許。
伍、本件事證已臻明確，兩造其餘主張及舉證，核與判決結果無影響，毋庸逐一論述
    ，併此敘明。
陸、據上論結，本件上訴為無理由，原告追加之訴為有理由，依民事訴訟法第四百三
    十六條之一第三項、第四百四十九條第一項、第八十五條第二項、第四百六十三
    條、第三百八十五條第一項前段，判決如主文。
中　　　華　　　民　　　國　　九十一　　年　　 十二　 　月　　二十五　  日
                            臺灣彰化地方法院民事第二庭
~B審判長法　官　何志通
~B　　　法　官　黃倩玲
~B　　　法　官　羅秀緞
右為正本係照原本作成。
不得上訴。
~B　　　書記官　黃當易
中　　　華　　　民　　　國　　 九十二　　年　　  一　　  月　　  六    　日
